臺灣高雄地方法院民事裁定　　　　　　　 96年度聲字第424號
聲　請　人　甲○○
相　對　人　財政部國有財產局台灣南區辦事處
法定代理人　林懋傑
聲請人與相對人間請求返還不當得利事件，聲請人聲請法官迴避
，本院裁定如下：
    主  文
聲請駁回。
    理  由
一、聲請意旨略以：聲請人向相對人承租房屋基地，因相對人向
    聲請人提出無權占有並請求不當得利之訴訟，嗣兩造同意有
    租約之存在，相對人乃於第一審為訴之追加請求聲請人給付
    租金，經本院高雄簡易庭判決相對人部分勝訴後，聲請人不
    服提起上訴，現由本院以95年度簡上字第283 號審理中。惟
    於民國96年1 月23日第1 次開庭時，承辦之受命法官尚未進
    行審理調查即公然表示本件明顯係無權占有，原審為何以給
    付租金判決，又於同年3 月2 日第2 次庭訊時，承辦法官竟
    以相對人沒有上訴，而本件原審係以判決給付租金云云，公
    然教唆相對人提出附帶上訴，或追加不當得利之請求權，而
    擇一為有利之判決等情，當時經聲請人提出異議，承辦法官
    以會斟酌搪塞，已有未審先判之氛圍，明顯偏袒相對人，嚴
    重違反當事人進行主義，造成不公平之訴訟程序，足認該承
    辦法官執行職務已有偏頗之虞，故依法聲請該法官迴避等語
    。
二、按民事訴訟法第33條第1 項第2 款規定法官有應自行迴避以
    外之情形，足認其執行職務有偏頗之虞，據而聲請法官迴避
    者，應以法官對於訴訟標的有特別利害關係，或與當事人之
    一造有密切之交誼嫌怨，或基於其他情形客觀上足疑其為不
    公平之審判者為其原因事實，若僅憑當事人之主觀臆測，或
    不滿意法官進行訴訟遲緩，或認法官指揮訴訟欠當，則不得
    謂其有偏頗之虞，此有最高法院69年台抗第457 號判例意旨
    可資參照。且此種迴避原因，依同法第34條第2 項之規定，
    應自為聲請之日起3 日內提出能即時調查之證據以釋明之。
三、經查，本院調取本院95年度簡上字第283 號返還不當得利事
    件96年1 月23日、同年3 月2 日之庭訊錄音勘驗結果，承辦
    法官於開庭時固表示兩造之租約是否存在有問題，及以相對
    人於原審主張先位之訴為不當得利及備位之訴為給付租金之
    二個請求權，原審判決其先位之訴無理由，而曉諭相對人是
    否對先位部分提起附帶上訴，或追加不當得利之請求權，並
    請求法院擇一為有利之判決等情（詳見本院96年4 月3 日勘
    驗筆錄）。惟承辦法官僅係基於不當得利返還請求權及租金
    給付請求權，均係來自聲請人占有土地之同一事實，兩造糾
    紛宜一次解決，避免浪費訴訟資源，故而行使闡明權，曉諭
    相對人為完足之敘明或補充，此乃受命法官闡明權之正當行
    使，並無違反當事人進行主義，難認其於執行職務上有何偏
    頗之虞。至聲請人主觀認為承辦法官指揮訴訟欠當，依前揭
    判例意旨，尚不能因此即謂有偏頗之虞。此外，聲請人復未
    具體指明或釋明承辦法官對於訴訟標的有何特別利害關係，
    或與當事人之一造有密切之交誼或嫌怨，或基於其他情形客
    觀上足疑其為不公平審判情形之客觀事實，且亦未提出能即
    時調查之證據以釋明之，從而，聲請人以上開迴避事由聲請
    法官迴避，即屬無據，應予駁回。
四、依民事訴訟法第95條、第78條，裁定如主文。
中　　華　　民　　國　　96　　年　　4 　　月　　12　　日
                    民事第二庭審判長法  官　魏式璧
                                    法  官  莊珮君
                                    法  官  吳俊龍
正本係照原本作成。
本裁定不得抗告。
中　　華　　民　　國　　96　　年　　4 　　月　　12　　日
                                    書記官　邱秋珍
